【裁判字號】    99,抗,204
【裁判日期】    990730
【裁判案由】    聲明異議
【裁判全文】
臺灣高等法院高雄分院民事裁定           99年度抗字第204號
抗  告  人  乙○○
            甲○○
上列抗告人因與相對人國泰世華商業銀行股份有限公司間聲明異
議事件，對於民國99年6 月10日臺灣高雄地方法院99年度執事聲
字第66號所為裁定提起抗告，本院裁定如下：
    主  文
抗告駁回。
抗告程序費用由抗告人負擔。
    理  由
一、抗告意旨略以：相對人執原審法院88年度執字第26591 號債
    權憑證及92年度重訴字第730 號確定判決，對伊等聲請強制
    執行。惟該筆債權與原審法院88年度促字第47069 號對乙○
    ○之支付命令係同一債權，相對人就同一債權以92年度重訴
    字第730 號訴訟對乙○○、甲○○請求，乙○○部分因該請
    求為支付命令確定效力所及而被駁回確定，甲○○部分為不
    可分，亦應為確定效力所及。又支付命令為相對人偽造債權
    ，且相對人就同一債權請求既被駁回，自不得再對乙○○為
    強制執行，竟仍執行乙○○之不動產，尚有違誤。再者，相
    對人已對乙○○執行完畢，並曾對甲○○撤回執行，依一事
    不再理原則，不得再請求執行。原裁定駁回伊之聲明異議，
    自有未合，爰請求廢棄原裁定等語。
二、按債務人對於支付命令未於法定期間合法提出異議者，支付
    命令與確定判決有同一之效力；強制執行，依確定之終局判
    決執行名義為之，民事訴訟法第521 條第1 項、強制執行法
    第4 條第1 項第1 款分別定有明文。又按違法判決並非當然
    無效，故給付判決一經確定，無論其判斷是否違法，執行法
    院均應依債權人之聲請開始執行，債務人不得以判決違法為
    理由聲明異議（最高法院22年抗字第2692號判例足參）。上
    開規定為現行有效之法規、判例，自有拘束力，是確定之支
    付命令與確定判決有同一效力，債權人自得執該支付命令為
    執行名義，聲請強制執行，且執行法院對確定給付判決之違
    法與否並無判斷之權，均應依債權人之聲請開始執行。
三、經查：
  (一)相對人執原審法院88年度執字第26591 號債權憑證及92年度
    重訴字第730 號確定判決，聲請強制執行抗告人之不動產，
    而上開債權憑證上所載之執行名義乃原審法院88年度促字第
    47069 號確定之支付命令，債務人為乙○○，上開92年度重
    訴字第730 號確定判決，債務人則為甲○○，此有該強制執
    行聲請狀、債權憑證、確定判決附於民事執行卷內可稽，是
    相對人執上開執行名義，聲請對抗告人之財產為強制執行，
    即無不合。
  (二)又相對人前雖對乙○○、甲○○提起92年度重訴字第730 號
    訴訟，惟其中對乙○○部分，因前已對乙○○取得88年度促
    字第47069 號確定之支付命令，為該確定效力所及，已不得
    再對乙○○起訴請求給付同一借款，故法院以裁定駁回相對
    人對乙○○之請求。至對甲○○部分，因上開支付命令並無
    對甲○○合法送達而失效，是相對人以92年度重訴字第730
    號訴訟對甲○○請求，即無為確定之支付命令效力所及可言
    ，自不得因上開駁回相對人對乙○○之請求，即予推論相對
    人對甲○○之債權亦應為確定效力所及而失效，是法院對甲
    ○○部分為實體判決，而未一併駁回相對人之請求，並無違
    誤，抗告人顯有誤認。
  (三)再者，抗告人主張上開執行名義之債權係屬偽造，且已逾12
    年時效云云，此乃係兩造間有關實體上權利義務之紛爭，依
    前開判例說明，本件88年度促字第47069 號支付命令及92年
    度重訴字第730 號判決既經確定，無論其判斷是否違法，執
    行法院均應依相對人之聲請開始執行，抗告人不得以判決違
    法為理由聲明異議，是抗告人應另提訴訟以資解決，非本件
    執行程序所得審究。
  (四)另原審法院92年度重訴字第730 號裁定，雖以因相對人對乙
    ○○已取得88年度促字第47069 號確定之支付命令，為該確
    定效力所及，而裁定駁回相對人對乙○○之請求，惟此裁定
    並非否認88年度促字第47069 號確定之支付命令之效力，相
    對人自得據而聲請強制執行。又抗告人以相對人曾對乙○○
    執行完畢，對甲○○撤回執行云云，固提出原審法院88年12
    月1 日88高貴民夏88執全字第2768號函為據（本院卷第7 頁
    ），惟依該函所載，其執行名義為88年度全字第4587號裁定
    ，為假扣押強制執行，則相對人就乙○○部分，自得於取得
    確定終局判決後續為執行，就甲○○部分，亦得於取得確定
    終局判決後聲請執行，而本件執行名義即屬確定終局判決及
    與確定判決有同一效力之支付命令，並無不得再為聲請執行
    情事，抗告人以相對人不得再聲請強制執行云云，自屬無據
    。
四、綜上所述，抗告人以上開事由對強制執行程序聲明異議，洵
    屬無據，原法院司法事務官駁回抗告人之聲明異議與原裁定
    駁回抗告人之異議，均無違誤。從而，抗告意旨指摘原裁定
    不當，求予廢棄，為無理由，應予駁回。
據上論結，本件抗告為無理由，依強制執行法第30條之1 、民事
訴訟法第495 條之1 第1 項、第449 條第1 項、第95條、第78條
、第85條第1項，裁定如主文。
中    華    民    國    99    年    7     月    30    日
                            民事第五庭
                                審判長法官  蔡明宛
                                法      官  曾錦昌
                                法      官  魏式璧
以上正本證明與原本無異。
如不服本裁定應於送達後10日內向本院提出再抗告狀（並按他造
當事人之人數附繕本），並繳納再抗告費新臺幣1,000 元。
再為抗告應以適用法規顯有錯誤為理由，並委任律師為代理人。
如委任律師提起上訴者，應一併繳納抗告裁判費。
中    華    民    國    99    年    7     月    30    日
                                書  記  官  林佳蓉
附註：
抗告人之配偶、三親等內之血親、二親等內之姻親，或抗告人為
法人、中央或地方機關時，其所屬專任人員具有律師資格並經法
院認適當者，亦得為第三審代理人。
抗告人或其法定代理人具有律師資格者及前項情形，應於提起抗
告或委任時釋明之。

司法院資訊處製作；財團法人民間司法改革基金會備份。
